臺灣雲林地方法院刑事判決　　　　　　　　　　　　　九十一年度交訴字第二三號
　　公 訴 人　臺灣雲林地方法院檢察署檢察官
　　被　　告　甲○○
右列被告因業務過失致死案件，經檢察官提起公訴（九十一年度偵字第一五二０號）
，本院判決如左：
    主  文
甲○○從事業務之人，因業務上之過失致人於死，處有期徒刑捌月。緩刑年。
    事  實
一、甲○○（未考領有自用大貨車駕駛執照）從事汽車裝潢業，平日均需先至客戶家
    ，將客戶車輛開回裝潢，駕駛為其附隨業務，為從事業務之人，於民國九十一年
    三月二十八日十時十五分許，駕駛客戶金政有限公司所有之車號ＵＣ─０一八號
    自用大貨車，沿雲林縣雲九五號公路（由南往北方向）行駛，行經雲林縣雲九五
    號公路與雲一五八號公路之交岔路口時，原應注意汽車行駛時，駕駛人應注意車
    前狀況，並隨時採取必要之安全措施，依當時為白晝、天候狀況為晴，路面乾燥
    、無缺陷、道路無障礙物、視距良好之情形下，並無不能注意之情事，竟疏未注
    意車前狀況，而貿然以時速十公里之速度駕駛上開車輛左轉至雲一五八號公路，
    適有陳壬癸騎乘車號ＮＵＬ─二七七號機車，沿雲林縣雲九五號（由北往南方向
    ）行駛至該交岔路口處，甲○○因疏未注意車前狀況，即貿然左轉，致其所駕駛
    之自用大貨車左前方向燈撞及陳壬癸所騎乘之機車，陳壬癸因而人、車倒地，受
    有頭部外傷、腦出血等傷害，於送醫仍不治死亡。甲○○於肇事後主動向雲林縣
    警察局虎尾分局東屯派出所警員自首而接受裁判。
二、案經臺灣雲林地方法院檢察署檢察官自動檢舉偵查起訴。
    理  由
一、訊據被告甲○○對於右揭時、地，駕駛自用大貨車左轉而與被害人陳壬癸所騎乘
    之機車發生碰撞，致陳壬癸傷重不治死亡之事實坦承不諱，而被害人陳壬癸確因
    本件車禍導致頭部外傷、腦出血不治死亡，亦經檢察官督同檢驗員相驗屬實，有
    相驗屍體證明書、驗斷書及勘驗筆錄等在卷足憑，並有雲林縣警察局虎尾分局東
    屯分駐所製作之道路交通事故調查報告表及現場照片四幀附卷可按。按汽車行駛
    時，駕駛人應注意車前狀況，並隨時採取必要之安全措，道路交通安全規則第九
    十四條第三項定有明文，被告駕駛汽車本應注意上開道路交通安全規定，依當時
    為白晝、天候狀況為晴、路面乾燥、無缺陷、道路無障礙物、視距良好之情形，
    並無不能注意之情形，被告能注意而不注意，因而肇致本件車禍，自應負過失之
    責任，且被告之過失行為與被害人之死亡間，顯有相當因果關係，是被告過失犯
    行應堪認定。
三、被告甲○○從事汽車裝潢業，平日均需先至客戶家，將客戶車輛開回裝潢，駕駛
    為其附隨業務，為從事業務之人。核被告所為，係犯刑法第二百七十六條第二項
    之業務過失致人於死罪。又按汽車駕駛執照為駕駛汽車之許可憑證，道路交通安
    全規則第五十條第一項前段定有明文；除依同規則第六十一條規定，汽車駕駛人
    取得高一級車類之駕駛資格者，准其駕駛較低等級車類之車輛外，應按其取得何
    等級車類之駕駛執照，駕駛該相當等級車類之車輛，不得持較低等級車類之駕駛
    執照，駕駛較高等級之車類；若有違反上述規定，因其不具備所駕駛車類之相當
    汽車駕駛人資格，於法應認與無駕駛執照者同，始符合道路交通安全維護之立法
    本旨。是道路交通管理處罰條例第八十六條第一項所稱汽車駕駛人「無照駕車」
    ，除同條例第二十一條第一項第一款所定「未領有駕駛執照駕車」外，應包括持
    較低等級車類之駕駛執照而駕駛較高等級車類之情形在內（最高法院八十七年度
    台上字第三二九五號判決參照）。查本件被告僅領有普通自小客車之駕駛執照，
    業據被告於本院審理時供認不諱，復有道路交通事故調查報告表之記載在卷足憑
    ，其駕駛上開自用大貨車，依前揭道路交通安全規則規定，本應有自用大貨車之
    駕駛執照，始符規定，其僅領有普通自小客車之駕駛執照，竟駕駛上開自用大貨
    車，顯係逾級駕駛，揆諸上開說明，應與無照駕車無異，是被告未考領有自用大
    貨車駕照，即駕駛前揭自用大貨車，並肇致上開車禍，因而致人死亡，應依道路
    交通管理處罰條例第八十六條第一項之規定，加重其刑。被告於肇事後，警員尚
    未得知肇事者係何人前，主動向警員表示其係肇事者等情，有雲林縣警察局虎尾
    分局東屯派出所受理各類案件紀錄表一紙在卷可稽，應依刑法第六十二條前段之
    規定，減輕其刑。爰審酌被告並無前科、素行良好、因一時失慎致肇本件車禍，
    犯後已與被害人家屬達成民事和解（有調解書附卷足按）、過失程度及被害人生
    命之價值等一切情狀，量處如主文所示之刑。末查被告未曾受有期徒刑以上之宣
    告，有台灣高等法院被告全國前案記錄表一份附卷可參，經此刑之宣告後，應知
    警惕而無再犯之虞，本院認上開對其所宣告之刑，以暫不執行為適當，爰併宣告
    緩刑三年，以啟自新。
據上論斷，應依刑事訴訟法第二百九十九條第一項前段，道路交通管理處罰條例第八
十六條第一項，刑法第二百七十六條第二項、第六十二條前段、第七十四條第一款，
罰金罰鍰提高標準條例第一條前段，判決如主文。
本案經檢察官林豐正到庭執行職務。
中      華      民      國      九十一      年    五    月     二十     日
            臺灣雲林地方法院刑事第二庭
                                            法  官  冷  明  珍
右正本證明與原本無異。
如不服本判決，應於判決送達後十日內向本院提出上訴狀( 應附繕本 )。
                                            書記官  周  麗  雲
中      華      民      國      九十一      年    五    月     二十     日
中華民國刑法第二百七十六條
 (過失致死罪)
因過失致人於死者，處二年以下有期徒刑、拘役或二千元以下罰金。
從事業務之人，因業務上之過失犯前項之罪者，處五年以下有期徒刑或拘役，得併科
三千元以下罰金。
